【裁判字號】    88,訴,580
【裁判日期】    890117
【裁判案由】    誣告
【裁判全文】
台灣士林地方法院刑事判決                          八十八年度訴字第五八○號
    公  訴  人  臺灣士林地方法院檢察署檢察官
    被      告  乙○○
右列被告因誣告案件，經檢察官提起公訴（八十八年度偵字第九○二四號），本院判
決如左：
    主  文
乙○○意圖他人受刑事處分，向該管公務員誣告，處有期徒刑陸月。
    事  實
一、緣乙○○因年籍不詳姓名為「吳志文」及年籍姓名不詳綽號「阿龍」之男子，應
    允其擔任達善企業有限公司（下稱達善公司）負責人之後，可代為解決家計，並
    每月支付乙○○新臺幣（下同）六萬元，乃同意擔任達善公司之名義負責人，並
    在達善公司股東同意書及台北市稅捐稽徵處營利事業設立登記資料卡內自行簽名
    ，而由名為「吳志文」及「阿龍」之人將達善公司負責人變更登記為乙○○。嗣
    乙○○於八十二年間因達善公司以虛偽開立之統一發票交付他人虛報扣抵營業稅
    ，以不正當之方法幫助他人逃漏營業稅而涉嫌違反稅捐稽徵法，經台北市稅捐稽
    徵處移送臺灣臺中地方法院檢察署呈請臺灣高等法院檢察署核轉臺灣桃園地方法
    院檢察署，再經呈請核轉臺灣臺北地方法院檢察署，嗣經該署檢察官於八十四年
    二月二十八日以八十三偵緝字第六七七號偵結起訴，並由臺灣臺北地方法院八十
    四年訴字第七九九號審理在案。詎乙○○為圖卸免刑責，明知前揭達善公司股東
    同意書及台北市稅捐稽徵處營利事業設立登記資料卡（即稅籍卡）均係由其親自
    簽名，竟意圖使丁○○、戊○○、丙○○、己○○等人受刑事處分，於八十四年
    五月十八日（起訴書誤載為八十四年五月十六日），向臺灣台北地方法院士林分
    院（現已改制為臺灣士林地方法院）檢察署具狀提出告訴，略謂達善公司原負責
    人丁○○夥同股東丙○○、戊○○二人，偽造乙○○之印章、簽名，虛偽訂立股
    東同意書，將渠等三人原在達善公司之股份虛偽轉讓予乙○○，另會計師羅南繼
    （其後經檢察官查明應為己○○，乙○○亦於八十四年十二月一日狀陳所告者為
    己○○），明知乙○○實際上並未承受達善公司股份，竟持該份偽造之股東同意
    書及其他證件，向台北市政府建設局辦理股東及負責人變更登記，並代達善公司
    （負責人記載為乙○○）申報八十一年度（起訴書誤載為八十二年度）營利事業
    所得稅，且丁○○等人於公司負責人變更為乙○○之後，即以變更後之公司幫助
    他人逃漏稅捐云云，誣告丁○○等人涉嫌觸犯刑法第二百十條、第二百十二條、
    第二百十四條、第二百十五條、第二百十六條、第二百十七條之偽造文書罪及同
    法第三百三十九條第二項詐欺得利罪等罪名。嗣丁○○、戊○○、丙○○、己○○等四人被訴前開偽造文書等案件，經該署於八十四年十一月七日以八十四年度
    偵字第四四七三號為不起訴處分，嗣乙○○聲請再議而經臺灣高等法院檢察署發
    回續查，經該署於八十五年七月七日以八十五年度偵續字第九號為不起訴處分，
    乙○○又聲請再議而經臺灣高等法院檢察署發回續查，該署已於八十六年三月二
    十六日以八十五年偵續一字第一六號為不起訴處分，乙○○復聲請再議而經臺灣
    高等法院檢察署發回續查，該署已於八十七年二月二十四日以八十六年度偵續二
    字第四號為不起訴處分，乙○○竟再次聲請再議而經臺灣高等法院檢察署發回續
    查，臺灣士林地方法院檢察署復以八十七年偵續三字第一號續行偵查，迨至該署
    於八十八年八月二十四日偵訊時，乙○○始坦承因前開名為「吳志文」及綽號「
    阿龍」之人，向其表示可以幫忙解決家計，每月支付六萬元，而要求其同意擔任
    達善公司之負責人，其遂於前揭股東同意書、營利事業設立登記資料卡上簽名；
    其前後共拿十多萬元，嗣因國稅局要其繳稅始提出告訴等情，於其所誣告之案件
    裁判確定前，自白前揭誣告之情事，該署並於八十八年八月二十七日以八十七年
    度偵續三字第一號為不起訴處分確定。
二、案經臺灣士林地方法院檢察署檢察官自動檢舉偵查起訴。
    理  由
一、右揭犯罪事實，業據被告乙○○自白不諱，並經被害人丁○○、戊○○、丙○○
    、己○○與證人林顯堂、鄭金秀、葉傳清妹、葉美貞、王朝泉、周鎮宇分別證述
    在卷。又前揭股東同意書上「乙○○」三字與(一)達善公司八十一年十月十九日申
    請之台北市稅捐稽徵處營利事業設立登記資料卡、(二)八十一年八月五日乙○○向
    葉美貞承租桃園縣龜山鄉○○街二二三巷二八號五樓之租賃契約書、(三)八十一年
    十月十八日租賃解約書等文件上乙○○之簽名筆跡均相同，有法務部調查局八十
    六年三月二十一日（八六）陸(二)字第八六○一七四四三號鑑定通知書（見甲○八
    十五年偵續一字第十六號偵卷第一二五頁）及前揭股東同意書（見甲○八十四年
    度偵字第四四七三號偵卷第二二頁）、台北市稅捐稽徵處營利事業設立登記資料
    卡（見甲○八十四年度偵字第四四七三號偵卷第二○三、二○四頁）、租賃契約
    書、租賃解約書（見桃檢八十三年偵緝字第六八號偵卷第二八至三六頁）各乙份
    在卷可稽；而該台北市稅捐稽徵處營利事業設立登記資料卡背面之簽名非屬必要
    行為，故無代簽之必要，如有簽名必請其本人為之等情，亦經台北市稅捐稽徵處
    以八十五年二月二日北市稽內（一）字第二三六八號函覆在卷（見甲○八十五年
    偵續第九號偵卷第五十頁）；且前揭租賃契約書及解約書上之乙○○三字均是由
    被告本人親簽，亦據證人葉傅清妹證述綦詳（見甲○八十五年偵續一字第十六號
    偵卷第九○至九四頁）。另達善公司八十一年九月二十四日股東變更登記申請，
    非由被害人即會計師己○○代為申請；且達善公司八十一年度營利事業所得稅，
    亦非由己○○代為申報，此有該公司八十一年度營利事業所得稅結算申報書上代
    理申報人並無己○○之簽名或蓋章可佐，業經本院核閱卷附之達善公司登記案卷
    （見甲○八十四年偵字第四四七三號偵卷第二○五至二一七頁）及八十、八十一
    年度營利事業所得稅結算申報書等文件（見甲○八十四年偵字第四四七三號偵卷
    第八九至一○○頁）審查無誤。嗣己○○於八十二年十二月三十日向財政部台北
    市國稅局大同稽徵所提出之申請書，其上載明其於八十一年間簽證之二十三間公
    司中，亦無為達善公司簽證之紀錄乙節，亦有申請書乙份在卷可佐（見甲○八十
    四年偵字第四四七三號偵卷第一三六至一四一頁），是己○○並未代理達善公司
    申報八十一年度營利事業所得稅，亦未向台北市政府建設局辦理股東變更登記之
    事實，益徵明確。況被告已自承前開股東同意書、台北市稅捐稽徵處營利事業設
    立登記資料卡（即稅籍卡）、租賃契約書、租賃解約書內乙○○簽名均係由其親
    簽，且其知悉係經由綽號「阿龍」等人登記為達善公司負責人，嗣因國稅局要求
    其繳稅始提出告訴等情無訛，亦有臺灣士林地方法院檢察署八十七年偵續三字第
    一號八十七年偵查卷內所附八十八年八月八月二十四日訊問筆錄在卷足憑；參以
    乙○○因涉嫌違反稅捐稽徵法案件，前於八十三年六月二十八日檢察官偵訊時，
    已供承：當時缺錢用，伊朋友介紹伊與吳志文、馮先生、阿龍等三人認識，伊等
    邀伊合資做生意，他們出錢，稱他們有案底，所以叫伊當負責人，並開立以伊為
    名義之帳戶等語無訛（見桃檢八十三年度偵字第一九六七號偵查卷第五十一頁）
    ；並經本院調閱臺灣臺北地方法院八十四年度訴字第七九九號刑事全卷查核屬實
    ，足見達善公司負責人嗣於八十一年九月間變更登記為被告乙○○，業經乙○○
    同意，且前開股東同意書及稅籍卡上「乙○○」署押亦係被告所親簽等情，應屬
    真正。是被告自白核與事實相符，堪予採信。再者，被告乙○○告訴丁○○等四
    人涉嫌偽造文書乙案，歷經臺灣士林地方法院檢察署先後以八十四年度偵字第四
    四七三號、八十五年度偵續字第九號、八十五年偵續一字第一六號、八十六年度
    偵續二字第四號、八十七年偵續三字第一號為不起訴處分，有前開偵查卷宗在卷
    足憑，是被害人丁○○、戊○○、丙○○、己○○確未涉犯偽造文書等犯行，亦
    堪認定。被告明知其告訴內容係屬不實，竟仍具狀提出告訴，其有使丁○○、戊○○、丙○○、己○○等四人受刑事處分之誣告意圖至為灼然。本件事證明確，
    被告犯行洵堪認定，應依法論科。
二、核被告所為，係犯刑法第一百六十九條第一項之誣告罪。被告雖以一告訴狀誣告
    丁○○、戊○○、丙○○、己○○等四人，惟查誣告罪乃妨害國家審判權之罪，
    是直接受害者乃國家之審判事務，因誣告而為不當之進行，至個人受害乃國家進
    行不當審判事務所生之結果，是被告雖一狀誣告丁○○等四人，仍僅成立一誣告
    罪，附此敘明。另被告於其所誣告之案件，裁判確定前自白，應依刑法第一百七
    十二條規定，減輕其刑。公訴人認應依刑法第六十二條自首規定減輕其刑，尚有
    誤會，併此敘明。爰審酌被告犯罪之動機、手段、犯行及誣陷被害人丁○○等四
    人犯罪，有使渠等獲罪之虞，暨司法機關因其犯行而為不當之行使，浪費司法資
    源，與犯罪後坦承犯行，尚有悔意等一切情狀，量處如主文所示之刑。
據上論斷，應依刑事訴訟法第二百九十九條第一項前段，刑法第一百六十九條第一項
、第一百七十二條，判決如主文。
本案經檢察官繆卓然到庭執行職務
中      華      民      國    八十九    年      一      月     十七     日
                                  台灣士林地方法院刑事第一庭
                                      法  官  陳  章  榮
右正本證明與原本無異。
如不服本判決，應於判決送達後十日內，向本院提出上訴狀。
                                      書記官  劉  提  幸
中      華      民      國    八十九    年      一      月     二十     日
附錄本案論罪科刑法條全文：
刑法第一百六十九條第一項：
  意圖他人受刑事或懲戒處分，向該管公務員誣告者，處七年以下有期徒刑。


司法院資訊處製作；財團法人民間司法改革基金會備份。
